臺灣高等法院刑事判決
110年度交上訴字第108號
上  訴  人  
即  被  告  林羿萱
選任辯護人  黃敬寓律師(法扶律師)
上列上訴人即被告因過失致死等案件，不服臺灣臺北地方法院11
0年度審交訴字第3號，中華民國110年3月24日第一審判決（起訴
案號：臺灣臺北地方檢察署109年度偵字第27100號、第27618號
），提起上訴，本院判決如下：
    主  文
原判決撤銷。
林羿萱犯過失致人於死罪，處有期徒刑拾月。緩刑伍年，並應依
附件所載之給付方式支付損害賠償。
    犯罪事實
一、林羿萱於民國109年9月19日上午11時9分許，駕駛車牌號碼0
    00-0000號自用小客車，沿新北市新店區永業路81巷往永業
    路方向行駛，行經該路段與永業路81巷1弄之設置有閃光黃
    燈之交岔路口時，本應注意車輛行駛至交岔路口，應減速接
    近，注意安全，小心通過，並注意車前狀況，隨時採取必要
    之安全措施，而依當時天候晴、日間自然光線，柏油路面乾
    燥、無缺陷，道路無障礙物，視距良好，亦無不能注意之情
    事，竟疏未注意及此，適有劉鳳英騎乘車牌號碼000-0000號
    普通重型機車搭載劉○彤（102年生，真實姓名、年籍資料詳
    卷）、劉○軒（98年生，真實姓名、年籍資料詳卷），自永
    業路81巷1弄行駛至上開交岔路口，亦疏未注意行經設有閃
    光紅燈號誌之路口，應先停止於交岔路口前，讓幹道車優先
    通行後認為安全時，方得續行，未停等讓幹線道車即林羿萱
    所駕駛之自用小客車先行即貿然右轉至永業路81巷與永業路
    81巷1弄之交岔路口，林羿萱見狀閃避不及，導致兩車發生
    碰撞（撞擊位置為車牌號碼000-0000號自用小客車之前車頭
    ，以及車牌號碼000-0000號普通重型機車之左側車身），劉
    鳳英三人即人車倒地，劉○彤受有多處損傷、雙側肺挫傷、
    創傷性氣胸、臉部及四肢多處擦挫傷及急性創傷後壓力疾患
    （起訴書漏載）等傷害；劉○軒受有右側橈骨遠端閉鎖性骨
    折、右臉擦挫傷及右側手部挫傷等傷害；劉鳳英則受有頭部
    鈍傷、右小腿開放性骨折、嚴重心肺挫傷、胸腹部多處挫傷
    及四肢多處外傷等傷害，經送醫急救後，仍於同日中午12時
    20分許，因心肺挫傷致呼吸衰竭而不治死亡。林羿萱則於肇
    事後停留現場，於有偵查犯罪職權之警察機關到場時，表明
    其為肇事者而自首。
二、案經劉鳳英之女、劉○彤、劉○軒之母丁沛瑜；劉鳳英之女婿
    、劉○彤、劉○軒之父劉佑宸告訴暨新北市政府警察局新店分
    局報告臺灣臺北地方檢察署（下稱臺北地檢）檢察官偵查起
    訴。
    理  由
一、證據能力部分：本判決以下援引之審判外供述證據以及書證
    ，本案當事人於本院審理時均未爭執其證據能力（本院卷第
    73至74、85至87頁），而該等證據經本院審酌並無違法取得
    之情況，認為適宜做為證據，自應有證據能力。
二、認定事實之依據及理由：
(一)上揭犯罪事實，業據被告林羿萱於警詢、偵查、原審及本院
    準備程序與審理時坦承不諱（臺北地檢109年度相字第606號
    卷，下稱相卷，第17至19、141至142頁；原審卷第48、106
    、113頁；本院卷第88頁），核與證人即目擊者高鄭培麗於
    警詢時之證述情節相符（臺北地檢109年度偵字第27618號偵
    查卷，下稱偵27618卷，第33頁），復經告訴人丁沛瑜於警
    詢時指訴甚明（相卷第23至27頁，偵27618卷第27頁），且
    有新北市政府警察局新店分局交通分隊道路交通事故補充資
    料表及行車紀錄器擷取畫面（相卷第69、71頁）、被害人劉
    鳳英佛教慈濟醫療財團法人台北慈濟醫院急診病歷、急診醫
    囑單（相卷第73至85頁）、被害人劉鳳英佛教慈濟醫療財團
    法人台北慈濟醫院診斷證明書及死亡通知單（相卷第87、93
    頁）、新北市政府消防局救護紀錄表（相卷第89至91頁）、
    道路交通事故現場圖（相卷第101頁）、道路交通事故調查
    報告表㈠、㈡（相卷第103、105頁）、車禍現場及車損照片（
    相卷第109至129頁；臺北地檢109年度偵字第27100號偵查卷
    ，下稱偵27100卷，第40至51頁）、109年9月20日相驗筆錄
    （相卷第139頁）、臺北地檢相驗屍體證明書（相卷第151頁
    ）、被害人劉○軒佛教慈濟醫療財團法人台北慈濟醫院診斷
    證明書（相卷第153頁）、臺北地檢檢驗報告書（相卷第161
    至169頁）、臺北地檢檢察官相驗報告書（相卷第174之1頁
    正背面）、新北市政府警察局新店分局109年9月28日新北警
    店刑字第10941461965號函及所附相驗照片（相卷第175至21
    9頁）、新北市政府警察局新店分局109年11月13日新北警店
    刑字第1094161717號函及所附現場勘查報告（偵27100卷第2
    7至33頁）、現場照片（偵27100卷第37至39頁）、行車紀錄
    器擷取畫面（偵27100卷第51至55頁）、新北市政府交通事
    件裁決處109年12月14日新北裁鑑字第1095398967號函暨其
    附件新北市政府車輛行車事故鑑定會新北車鑑字第0000000
    號鑑定意見書（偵27100卷第131至135頁）、被害人劉○彤佛
    教慈濟醫療財團法人台北慈濟醫院診斷證明書（偵27168卷
    第37頁）等在卷可證，足認被告上開任意性自白與事實相符
    ，應值採信。
(二)按汽車行駛時，駕駛人應注意車前狀況，並隨時採取必要之
    安全措施；又閃光黃燈表示「警告」，車輛應減速接近，注
    意安全，小心通過，道路交通安全規則第94條第3項、道路
    交通標誌標線號誌設置規則第211條第1項第1款分別定有明
    文。被告考領有汽車駕駛執照，有公路電子閘門證號查詢汽
    車駕駛人查詢結果1份在卷可按（相卷第57頁），對於上開
    規定應知之甚詳，其駕駛汽車上路，自應遵守前開規定。再
    依卷附道路交通事故調查報告表㈠之記載、行車紀錄器擷圖
    畫面及現場照片所示，可知本件事故發生時天候晴朗、日間
    自然光線、市區柏油道路、路面乾燥、無缺陷、無障礙物且
    視距良好（相卷第71、103、109至119頁），衡情客觀上尚
    無不能注意之情事，且被告於行經設有閃光黃燈之本案交岔
    路口時，本應注意車輛行駛至交岔路口，應減速接近，注意
    安全，小心通過，並注意車前狀況，隨時採取必要之安全措
    施，而疏未注意於此，復有被害人劉鳳英騎乘機車行經上開
    設有閃光紅燈號誌之路口，本應先停止於交岔路口前，讓幹
    道車即被告駕駛之車輛優先通行後認為安全時，方得續行，
    即逕行右轉，在被告與被害人劉鳳英均未盡到應盡之注意義
    務等情況下，終致被告所駕駛之車輛前車頭與被害人劉鳳英
    所騎駛機車之左側車身發生撞擊，應認被告對於本案車禍之
    發生有過失且為肇事次因，另被害人劉鳳英就本案車禍之發
    生亦有過失且應負肇事主因，至為灼然；此據新北市政府車
    輛行車事故鑑定委員會新北車鑑字第0000000號鑑定意見書
    在卷可參（偵27100卷第133至135頁）。又被告之過失與本
    件車禍事故之發生及被害人劉鳳英之死亡、被害人劉○彤、
    劉○軒所受前揭傷害之結果間，顯有相當因果關係，被告於
    偵查、原審及本院準備程序、審理時亦始終坦承犯行，其過
    失致死、過失傷害犯行確堪認定。
(三)綜上，本案事證明確，被告犯行堪予認定，應依法論科。
三、論罪科刑：
(一)核被告所為，係犯刑法第276條過失致人於死罪及同法第284
    條前段之過失傷害罪。
(二)被告以一駕車過失行為，而對被害人劉鳳英、被害人劉○彤
    、劉○軒各觸犯過失致人於死罪及過失傷害罪，為想像競合
    犯，應依刑法第55條之規定，從一重以過失致死罪處斷。
(三)又本件係報案人或勤指中心轉來資料未報明肇事人姓名，處
    理人員前往現場處理，被告在場，並當場承認為肇事人，此
    有道路交通事故肇事人自首情形記錄表在卷可稽（相卷第13
    5頁），是被告於有偵查權之警員發覺前開犯行之犯罪人前
    ，自行向現場處理警員申告上開犯行，並隨同警員到案及接
    受審判，符合自首之規定，應依刑法第62條前段之規定，減
    輕其刑。
(四)無刑法第59條適用之說明：
 1、犯罪之情狀顯可憫恕，認科以最低度刑仍嫌過重者，得酌量
    減輕其刑，刑法第59條定有明文。考其立法意旨，科刑時原
    即應依同法第57條規定審酌一切情狀，尤應注意該條各款所
    列事項，以為量刑標準。刑法第59條所謂「犯罪之情狀顯可
    憫恕」，自係指裁判者審酌第57條各款所列事項以及其他一
    切與犯罪有關之情狀之結果，認其犯罪足堪憫恕者而言（即
    犯罪另有其特殊之原因與環境等等），即必於審酌一切之犯
    罪情狀，在客觀上顯然足以引起一般同情，認為縱予宣告法
    定最低刑度猶嫌過重者，始有其適用（最高法院45年台上字
    第1165號、51年台上字第899號判例意旨參照）。
 2、本案被告所犯刑法第276條第1項之過失致人於死罪之法定刑
    度為5年以下有期徒刑、拘役或新臺幣（下同）50萬元以下
    罰金，亦即最低可量處至罰金刑，被告並得再依自首規定減
    輕其刑，難謂有何宣告法定最低度刑度猶嫌過重，而可資憫
    恕之情，自無刑法第59條之適用餘地。是被告上訴請求依刑
    法59條規定酌減其刑，自非可採。
四、撤銷原判決及量刑之理由：　　
(一)原審認被告犯行明確，而予論罪科刑，固非無見。惟按量刑
    輕重，固屬為裁判之法院得依職權自由裁量之事項，然量刑
    應以行為人之責任為基礎，並斟酌刑法第57條各款所列情狀
    ，在法定刑度內，酌量科刑，且應受比例原則及公平原則之
    限制，以符罪刑相當之原則，否則其判決即非適法。所稱比
    例原則，指行使此項職權判斷時，須符合客觀上之適當性、
    相當性與必要性之價值要求，不得逾越此等特性之程度，用
    以維護其均衡；而所謂平等原則，非指齊頭之平等，應從實
    質上加以客觀判斷，最高法院99年度台上字第4568號判決參
    照。本件被告業已於本院審理中與告訴人丁沛瑜及繼承人等
    就被害人劉鳳英部分成立和解，賠償告訴人丁沛瑜及繼承人
    等共322萬5,000元，於110年7月22日當庭給付告訴人丁沛瑜
    及繼承人等共20萬元，另222萬5,000元由新安東京海上保險
    公司於收到本件和解筆錄一個月內給付，餘款80萬元則依附
    件方式給付，有本院和解筆錄及審理筆錄在卷可憑（本院卷
    第77、78頁），告訴人丁沛瑜、劉佑宸並表示：被告有依約
    拿出20萬元，同意給被告緩刑，科刑範圍沒有意見等語（本
    院卷第76頁）。此為原審判決所未及審酌，原審所為量刑即
    有未洽。被告上訴請求從輕量刑，認為有理由，自應由本院
    將原判決予以撤銷改判。
(二)爰審酌被告行經設有閃光黃燈之本案交岔路口時，本應注意
    車輛行駛至交岔路口，應減速接近，注意安全，小心通過，
    並注意車前狀況，隨時採取必要之安全措施，而疏未注意於
    此，致釀本件車禍，被害人劉鳳英喪失寶貴之生命，造成難
    以回復之損害，被害人劉○彤、劉○軒亦受有非屬輕微之身體
    傷害及心理創傷。被害人劉鳳英於本案車禍為肇事主因之與
    有過失，被告為肇事次因之過失程度，惟念被告犯後坦承犯
    行之態度，且於本案發生前，並無任何犯罪紀錄，素行堪稱
    良好，復於本院審理中就被害人劉鳳英部分與告訴人丁沛瑜
    及繼承人等達成和解，已如前述，兼衡被告自陳高中畢業之
    智識程度、需扶養重病之母親、負有230萬8,797元之銀行暨
    公法債務，正履行消費者債務清理事件之更生方案、勉持之
    家庭經濟狀況等一切情狀（相卷第15頁，原審卷第77至81頁
    ，本院卷第22、75頁），量處如主文第2項所示之刑。
(三)緩刑之說明：
　　查被告前未曾因故意犯罪受有期徒刑以上刑之宣告，有本院
    被告前案紀錄表（本院卷第35頁）在卷可查，其因一時輕忽
    ，致罹刑典，且其於上訴後，就被害人劉鳳英部分成立和解
    ，被告願賠償告訴人丁沛瑜及繼承人等共322萬5,000元（含
    劉鳳英之強制責任險、第三人責任險），給付方式為其中22
    2萬5,000元由新安東京海上保險公司於收到本件和解筆錄一
    個月內給付，餘款20萬元於110年7月22日前給付，餘款2萬
    元於110年8月20日前給付、尾款78萬元自110年9月20日起自
    115年8月20日止，每月為一期，每月20日前，各給付1萬3,0
    00元由及自起至清償日止，如一期不按時履行，視為全部到
    期，此有本院110年7月16日和解筆錄在卷可稽（本院卷第77
    、78頁），又被告業已依約於110年7月22日當庭給付20萬元
    予告訴人丁沛瑜，有本院審理筆錄在卷足憑（本院卷第88頁
    ），堪認被告確有還款誠意且深具悔意，告訴人丁沛瑜、劉
    佑宸並同意給予被告緩刑之諭知(本院卷第76頁)，則被告已
    取得告訴人丁沛瑜、劉佑宸之諒解，且經此次罪刑宣告之教
    訓，當知所警惕，信無再犯之虞，本院因認其宣告之刑以暫
    不執行為適當，爰依刑法第74條第1項第1款規定，併予宣告
    緩刑5年，以啟自新。又本院為督促被告能依上開和解條件
    確實履行，以兼顧告訴人丁沛瑜及繼承人等之權益，爰併依
    刑法第74條第2項第3款規定，諭知被告應依雙方之和解條件
    即附件所載內容，列為緩刑之條件，命被告應依上開和解條
    件，向告訴人及繼承人等支付，直至全部清償完畢為止，倘
    被告不履行，且情節重大，足認原宣告之緩刑難收其預期效
    果，而有執行刑罰之必要者，依刑法第75條之1第1項第4款
    規定，得撤銷其緩刑宣告，被告應對此特別注意。
據上論斷，應依刑事訴訟法第369條第1項前段、第364條、299條
第1項前段，刑法第276條、第284條前段、第55條、第62條前段
、第74條第1項第1款、第2項第3款，刑法施行法第1條之1第1項
，判決如主文。
中　　華　　民　　國　　110 　年　　7 　　月　　30　　日
                  刑事第三庭    審判長法　官  張惠立
                                      法　官  廖怡貞
                                      法　官  劉兆菊
以上正本證明與原本無異。
如不服本判決，應於收受送達後20日內向本院提出上訴書狀，其
未敘述上訴之理由者並得於提起上訴後20日內向本院補提理由書
（均須按他造當事人之人數附繕本）「切勿逕送上級法院」。
                                      書記官  吳芝嘉
中    華    民    國   110    年    7     月    30    日
附錄：本案論罪科刑法條全文
中華民國刑法第276條
因過失致人於死者，處5年以下有期徒刑、拘役或50萬元以下罰
金。　　　
附件：
一、被告應於民國110年8月20日前給付新臺幣(下同)貳萬元；尾款柒拾捌萬元自110年9月20日起自115年8月20日止，每月為一期，每月20日前，各給付壹萬參仟元由及自起至清償日止，如一期不按時履行，視為全部到期。 二、上開被告應分期付款之款項，由被告匯入原告等所指定劉佑宸中國信託商業（股）公司新店分行0000000000000000帳號。